臺灣橋頭地方法院民事判決
111年度訴字第650號
原      告  蔡順富  
訴訟代理人  張榮作律師
被      告  AV000-A108237A（姓名年籍資料均詳卷）
上列當事人間請求損害賠償事件，本院於民國111年11月2日言詞
辯論終結，判決如下：
    主  文
原告之訴駁回。
訴訟費用由原告負擔。
    事實及理由
一、原告主張：被告為訴外人即代號AV000-A108237 （下稱A女
    ）之姑姑，被告於民國108年9月28日在高雄市政府警察局婦
    幼警察隊（下稱婦幼警察隊），以原告曾於107年7、8月間
    某日在高雄市立圖書館岡山分館（下稱岡山圖書館）對A女
    乘機猥褻為由，對原告提出刑事告訴。惟被告竟於如附表所
    示之時間、地點，以附表所示之說詞，對事發經過為不同之
    指訴內容，可知被告提出告訴所依據之事實係出於捏造、虛
    構。且被告所指原告對A 女為猥褻行為一事，亦經本院以11
    0年度侵訴字第10號判決無罪，嗣經臺灣高等法院高雄分院
    （下稱高雄高分院）以111 年度侵上訴字第6 號判決上訴駁
    回確定（下稱系爭刑案），原告確無猥褻A 女之行為。被告
    應係懷疑原告向警察指控其打小孩，才向社工提及本件事實
    ，被告報案動機實係為了報復原告，可認被告係意圖使原告
    受刑事處罰而虛構事實，誣告原告犯罪，不法侵害原告之名
    譽權情節重大。為此，爰依民法第184條第1項、第195條第1
    項前段規定，請求被告賠償原告精神慰撫金新臺幣（下同）
    80萬元等語。並聲明：被告應給付原告80萬元，及自起訴狀
    繕本送達翌日起至清償日止，按年息5%計算之利息。
二、被告則以：被告係因A 女之社工至家中家訪，經A 女向社工表示遭原告親吻及亂摸後，被告始對原告提出刑事告訴。且依附表所示內容，被告指摘看見原告摟抱、親吻A 女之時間均為107年間，並無不一；被告於110年9月23日在本院作證時，亦有證稱見聞原告與A 女親吻，被告陳述並無前後不符之情形。被告係因確信原告有猥褻A女之行為，始對原告提出告訴，系爭刑案乃因認證據不足而判決原告無罪，並非認定被告有誣告行為。此外，原告請求之損害賠償金額過高，亦已罹於消滅時效等語，資為抗辯。並聲明：原告之訴駁回。
三、兩造不爭執之事項：
　㈠被告為A女之姑姑，被告於108年9月28日在婦幼警察隊，以原
    告曾於107年7、8月間某日在岡山圖書館對A女乘機猥褻為由
    ，對原告提出刑事告訴。
  ㈡被告所涉乘機猥褻A 女案件，經本院以110年度侵訴字第10號
    判決無罪，高雄高分院以111 年度侵上訴字第6 號判決上訴
    駁回確定。
四、本院之判斷：
 ㈠按刑法上之誣告係指故意虛構事實而為申告而言。所謂虛構事
   實，則係明知無此事實而故意捏造之意，如出於誤信、誤解
   、誤認或懷疑有此事實，或對其事誇大其詞，或訟爭上攻擊
   防禦之方法，或目的在求判明是非曲直者，均不得謂為誣告
   （最高法院97年度台上字第6669號刑事判決意旨參照）。經
   查：
 ⒈被告於系爭刑案警詢、偵查中所指訴之原告犯罪時間，分別為
   「大約是一年多前（即107年）晚間7點多」、「107年7、8月
   間有一天晚上7點多」，指稱被告係於107年間7、8月間某日
   晚間7時許對A女為猥褻行為（見審訴卷第27、35頁）；於系
   爭刑案110年9月23日審理中亦證稱為「夏天放暑假時，至於1
   07年還是108年我現在不確定」（見審訴卷第71頁），時間同
   為暑假時段之7、8月間。雖被告就所指訴原告犯罪時間為107
   年或108年間，記憶已非清晰，然被告於系爭刑案110年9月23
   日審理中已明確陳稱：該案係在A女五年級時發生的等語（見
   審訴卷第53頁），原告並於系爭刑案108年11月4日警詢時表
   示：A女現為六年級學生（見系爭刑案警卷第2頁），可推知
   被告於系爭刑案110年9月23日審理中所指稱之犯罪時點，同
   為A女就讀五年級之107年間，是被告於系爭刑案歷次指訴之
   原告犯罪時點，並無不一致之情形。
 ⒉又被告於系爭刑案警詢、偵查中陳稱其有見聞原告手持報紙，
   與A女在岡山圖書館桌子下方接吻，被告當時有喊叫A女姓名
   ，原告隨即離開現場等語（見審訴卷第27、35頁）；於系爭
   刑案審理中亦陳稱有看到A女在桌子下方，原告在桌子上用報
   紙遮住，且被告有喊叫，被告喊了一下後，原告就跑掉了等
   語（見審訴卷第55-57頁），就案發當時之位置、後續情況所
   述均屬一致。而被告雖先於系爭刑案審理中陳稱：伊看到A女
   在桌下，做什麼不太確定（見審訴卷第61頁），惟嗣已改證
   稱：伊有看到原告與A女親吻（見審訴卷第63頁），難認被告
   就案發時有無見聞原告與A女親吻一事之說法有何矛盾。另原
   告亦於系爭刑案審理中自陳：伊是在看報紙，A女臉貼得比較
   近，伊問A女這是什麼字，伊報紙放下來時被告就站在前面，
   伊沒有親吻A女等語（見審訴卷第73頁），足知原告當天確實
   手持報紙，且與A女臉部位置貼近，此情並為被告所親身見聞
   。佐以訴外人即A女奶奶於系爭刑案證稱：伊跟A女到過岡山
   圖書館，伊知道被告有一次在該圖書館內看到A女在桌下跟原
   告親吻，伊當時人在外面，沒有在圖書館中，被告看到後很
   生氣，跑出來跟伊講並罵伊沒顧好A 女等語（見系爭刑案侵
   訴卷第134-136頁），亦可見被告當天即已告知A女奶奶有關
   見聞原告與A女在圖書館桌子下方接吻一事，且由其生氣之情
   緒反應觀之，被告若非確信自己所見者為原告親吻A女，自無
   無端以憤怒語氣向A女奶奶述說之理。堪認被告對原告提起系
   爭刑案告訴，乃係基於自己親身見聞而出於誤認或懷疑有該
   事實所為，而非明知無此事實仍故意捏造，依上開說明，被
   告所為不構成誣告，應堪認定。
 ⒊A女雖曾於系爭刑案偵查、審理中證稱：伊沒有在圖書館桌子
   底下跟原告親嘴，伊有跟被告親過嘴，但不是在圖書館，是
   在圖書館樓上，原告會找沒有人的地方，被告並沒有發現原
   告親伊臉，伊只有跟奶奶講過這件事，奶奶過幾天才跟被告
   講的等語（見審訴卷第81頁、系爭刑案侵訴卷第139-142頁）
   ，惟證人即A女奶奶卻證稱：A女沒有跟伊說過原告會對A女親
   親抱抱，A女有跟社工說過等語（見系爭刑案偵卷第20頁），
   要與A女上開所述不符，A女上開所述是否為真，即非無疑，
   自無從逕以A女上開陳述，為不利被告之認定。　 
 ㈡況按因故意或過失，不法侵害他人之權利者，負損害賠償責任
   。故意以背於善良風俗之方法，加損害於他人者亦同；因侵
   權行為所生之損害賠償請求權，自請求權人知有損害及賠償
   義務人時起，2年間不行使而消滅，民法第184條第1項、第19
   7條第1項分別定有明文。被告係於108年9月28日對原告提出
   刑事告訴，而臺灣橋頭地方檢察署檢察官於108年12月31日偵
   訊時，即詢問原告是否曾請其配偶找過被告，要被告撤回告
   訴，原告則答覆是其配偶自己去找被告等語（見系爭刑案偵
   卷第33頁），原告並未否認其配偶曾與被告商談撤回告訴乙
   事，顯見原告早於108年12月31日偵查庭前，即知悉被告為系
   爭刑案告訴人之事實。是縱認被告有何誣告罪嫌，原告至遲
   於108年12月31日即知被告為賠償義務人，而應自斯時起算原
   告對被告之侵權行為損害賠償請求權2年消滅時效，然原告於
   111年4月15日始提起本件訴訟（見審訴卷第9頁），顯已罹於
   2年之消滅時效。本件既經被告為時效抗辯而拒絕給付，原告
   請求被告賠償精神慰撫金80萬元，即屬無據。　 
五、綜上所述，原告依民法第184條第1項、第195條第1項前段規
    定，請求被告給付80萬元，及自起訴狀繕本送達翌日即111
    年6月15日起（見審訴卷第181頁）至清償日止，按年息5%計
    算之利息，為無理由，應予駁回。
六、本件事證已臻明確，兩造其餘主張陳述及所提之證據，經審
    酌後於本件判決結果無影響，爰不逐一論述，附此敘明。
七、據上論結，原告之訴為無理由，判決如主文。
中　　華　　民　　國　　111 　年　　11　　月　　16　　日
  　　　　        民事第二庭  審判長法  官 謝文嵐
                                    法  官 翁熒雪
                                    法  官 許家菱
以上正本係照原本作成。
如對本判決上訴，須於判決送達後20日內向本院提出上訴狀。如
委任律師提起上訴者，應一併繳納上訴審裁判費。
中　　華　　民　　國　　111 　年　　11　　月　　18　　日
                                      書記官 劉國偉
附表：
編號 時間 （民國） 地點 就「犯罪時間」之指訴 就「案發經過」之指訴 1 108年9月28日 婦幼警察隊 大約是一年多前晚間7點多… …有看過嫌疑人甲○○和我姪女（A 女）躲在桌下親親抱抱，我當下有喊A女，甲○○就離開… 2 108年12月16日 臺灣橋頭地方檢察署  107年7、8月間有一天晚上7點多… …看到甲○○手拿報紙，報紙呈打開狀，甲○○是彎腰、頭對著桌子下面，A 女躲在桌子下面，跟甲○○親吻，甲○○一隻手是抱著A女，我看到後我就大喊A女的名字，甲○○就趕快跑掉… 3 110年9月23日 本院 我記得是夏天放暑假時，至於107 年還是108年我現在不確定  「我看到我姪女在桌下，用報紙遮住，他一臉發笑我不知道他們在幹嘛」、「A 女在桌下，被告在桌子上用報紙蓋住，我看到我姪子在桌下，被告也彎下去，我喊了一下就走掉」